【裁判字號】    89,上訴,602
【裁判日期】    890622
【裁判案由】    偽造文書
【裁判全文】
臺灣高等法院高雄分院刑事判決                    八十九年度上訴字第六二號
    上  訴  人  乙○○
    即  被  告
    選任辯護人  許明德  律師
                吳芝瑛
                鄭勝智
右上訴人因偽造文書案件，不服臺灣高雄地方法院八十九年度訴字第三四七號中華民
國八十九年三月十日第一審判決（起訴案號：臺灣高雄地方法院檢察署八十八年度偵
字第二二九九七號），提起上訴，本院判決如左：
    主  文
上訴駁回。
    事    實
一、乙○○係從事鷹架工程之包商，於民國八十三年間，承包設於高雄市○○區○○
    街五十巷一號「韋盛工程有限甲司」（下稱韋盛甲司）在高雄及台南地區承作工
    程工地之鷹架工程，明知丙○○（領取薪資之印章錯刻為蘇敏南）於八十三年間
    受僱擔任上開工地載運鷹架之工作，全年領取薪資為新台幣（下同）十五萬元，
    於填載丙○○八十三年每月實領薪資時，應核實填載，竟於八十三年底在高雄市
    三民區○○街五十巷一號韋盛甲司內，利用丙○○領取薪資繳付國民身分證影本
    及蓋章機會，於取得丙○○之身分證影本，暨獲取蘇某同意逕行刻用「蘇敏南」
    印章一枚後，基於偽造私文書，持以行使之犯意，未得丙○○同意，於領薪表內
    ，偽填丙○○八十三年度一月至十二月領取薪資共計二十萬零八百三十四元之數
    額，並蓋用上開「蘇敏南」印章，表示業已領取之意思，連同上開身分證影本持
    交韋盛甲司不知情之會計人員，持以行使。嗣由韋盛甲司製成各類所得扣繳暨免
    扣繳憑單後，持交財政部高雄市國稅局三民稽徵所申報稅務，足生損害於丙○○
    、韋盛甲司及稅捐機關對於稅捐稽徵之正確性。
二、案經台灣高雄地方法院檢察署檢察官自動檢舉偵查起訴。
    理    由
一、訊據上訴人即被告乙○○矢口否認有前開犯行，辯稱：我因承包韋盛甲司在高雄
    等處承作工地之鷹架工程，並僱用丙○○工作，實領薪資原為十五萬元，因曾為
    丙○○代墊五萬零八百三十四元，所以於發放薪資時予以扣回，因此丙○○實領
    薪資為二十萬零八百三十四元才對，並未偽造丙○○的薪資表云云。惟查被告乙
    ○○偵查及原審審理時已供承：於前開時、地，因承包韋盛甲司在高雄等處承作
    工程工地之鷹架工程，並僱用丙○○工作，全年實領薪資為十五萬元，而於領薪
    表上偽填二十萬零八百三十四元，並蓋用丙○○同意而逕行誤刻為「蘇敏南」之
    印章於上，持交韋盛甲司會計人員，憑以製作扣繳憑單等情（見八十八年度第二
    二九九七號偵卷第二十四頁至第二十六頁，原審卷第十七頁），業已供認犯行甚
    詳，核與被害人丙○○於偵查及原審審理時所指述情節相符（見同上偵卷第二十
    一頁、第二十二頁、第二十四頁及第二十五頁，原審卷第十八頁）；並經證人即
    韋盛甲負責人林正昆於原審到庭結稱：八十三年間韋盛甲司承包在高雄及台南地
    區工程，將所承作工地之鷹架工程包予被告，被告於八十三年底，將領薪表、丙
    ○○身分證影本持交韋盛甲司不知情之會計人員，並由韋盛甲司製成各類所得扣
    繳暨免扣繳憑單後，持交財政部高雄市稅捐稽徵處申報稅務等語屬實（見原審卷
    第十九頁）。此外，復有丙○○檢舉書一份、身分證正、背面、扣繳憑單、財政
    部高雄市國稅局三民稽徵所函、談話紀錄、領薪表、營利事業所得稅結算申報書
    （以上均影本）各一張附於偵卷可稽，被告事後翻異前供，所為前述辯詞並提出
    其於民國八十三年五月二十日代丙○○所有之小客車墊付「保養費、修理費」一
    萬八千五百元之「發陽汽車修護紀錄表」、向「德運輪胎行」取得於民國八十三
    年五月二十日為該車代墊「換輪胎」八千元、「銘合金」一萬二千元「估價單」
    、及向「韋盛甲司」之職員洪英璉取得「八十三年度乙○○有在韋盛工程承包鷹
    架外包商，當時請我幫丙○○先生繳一些費用再從薪資扣除。」之證明書，既與
    前述論證不符，顯係事後卸責之詞，殊無足採，被告偽造丙○○八十三年領取超
    額薪資之領薪表，持以行使之事證明確，犯行洵堪認定。又被告將領薪表持交韋
    盛甲司，據以製作扣繳單，並持向稅捐機關申報稅務，自足生損害於丙○○及韋
    盛甲司及稅捐機關對於稅捐稽徵之正確性，同堪認定。
二、查丙○○固確實受僱擔任上開工地載運鷹架之工作，全年領取薪資十五萬元，並
    同意交付身分證影本及授權被告逕行刻用印章蓋於領薪表上，惟丙○○於八十三
    年間，既然僅領取十五萬元薪資，顯見丙○○同意蓋用印章者，須按上情核屬填
    載，被告未經丙○○同意，逕行超額填載於上開領薪表，蓋用「蘇敏南」印章，
    而表示領取二十餘萬元薪資之意思，自屬偽造私文書。核被告所為，係犯刑法第
    二百十六條、第二百十條行使偽造私文書罪。被告盜用「蘇敏南」印章，係偽造
   私文書之階段行為，又偽造私文書後據以行使，其偽造之低度行為，已為行使之
    高度行為所吸收，均不另論罪。再被告同時蓋用十二枚「蘇敏南」印章而偽造私
    文書，應屬單純一罪。
三、原審因而適用刑法第二百十六條、第二百十條、第二百十九條之規定，並審酌被
    告曾於八十五年十二月五日及八十六年一月三十日，犯毀棄損壞及恐嚇罪之前科
    紀錄，有台灣高雄地方法院檢察署刑案資料查註紀錄表在卷可按，素行非佳，其
    本件所為，非但違背職場道德，亦助長社會投機不良風氣，造成稅負不甲平，惟
    念其犯後坦承犯行，頗表悔意，且已將虛報稅款繳清，有稅額繳款書一紙在卷可
    按，態度良好，暨丙○○到庭表示原諒被告之意，所虛報之金額僅為五萬餘元，
    損害非屬鉅大等一切情狀，量處有期徒刑三月；被告偽造之前開領薪表雖已交付
    韋盛甲司持有，惟領薪表上「蘇敏南」印文共計十二枚，既屬偽造之印文，併依
    刑法第二百十九條規定，不問屬於犯人與否，均予宣告沒收。又以受二年以下有
    期徒刑、拘役或罰金之宣告，而有左列情形之一：「未曾受有期徒刑以上刑之宣
    告者；前受有期徒刑以上刑之告，執行完畢或赦免後，五年以內未曾受有期徒刑
    以上刑之宣告者」，認以暫不執行為適當者，得宣告二年以上五年以下之緩刑，
    刑法第七十四條著有明文；本件被告曾於八十五年十二月五日及八十六年一月三
    十日，因毀棄損壞及恐嚇案件，經原審法院分別判處有期徒刑三月及二月，均經
    上訴駁回確定後，先後於八十六年九月二十三日及同年十月二十三日，易科罰金
    執行完畢，自不符緩刑要件，爰不予宣告緩刑，併於理由欄敘明。其認事用法，
    均無不合，量刑亦屬適當。被告上訴意旨否認犯罪，指摘原判決不當，並無理由
    ，應予駁回，據上論結，應依刑事訴訟法第三百六十八條，判決如主文。
本案經檢察官林炳雄到庭執行職務。
中    華    民    國     八十九     年       六       月     二十二     日
                              臺灣高等法院高雄分院刑事第七庭
                                  審判長法官  王光照
                                        法官  黃仁松
                                        法官  黃憲文
右正本證明與原本無異。
如不服本判決，應於判決送達後十日內向本院提出上訴狀，其未述理由者並應於提
出上訴狀後十日內向本院補提理由書（應附繕本)。
          書記官  黃全忠
中    華    民    國     八十九     年       六       月     二十三     日
附錄：本判決論罪科刑法條：刑法第二百十六條、第二百十條
刑法第二百十六條
行使第二百十條至第二百十五條之文書者，依偽造、變造文書或登載不實事項或使登
載不實事項之規定處斷。
刑法第二百十條
偽造、變造私文書，足以生損害於甲眾或他人者，處五年以下有期徒刑。


司法院資訊處製作；財團法人民間司法改革基金會備份。
